臺灣高等法院刑事判決　　　　　　　 94年度交上易字第223號
上　訴　人　臺灣板橋地方法院檢察署檢察官
上　訴　人
即　被　告　甲○○
上列上訴人因被告過失致死案件，不服臺灣板橋地方法院94年度
交易字第97號，中華民國94年7月23日第一審判決（起訴案號：
臺灣板橋地方法院檢察署94年度偵字第6106號）提起上訴，本院
判決如下：
    主  文
上訴駁回。
    事實及理由
一、本案非屬死刑、無期徒刑或最輕本刑為三年以上有期徒刑之
    罪，被告甲○○於本院審理時就被訴事實為有罪之陳述，本
    院經聽取當事人之意見後，裁定行簡式審判程序。
二、本案經本院審理結果，認為第一審以被告甲○○犯刑法第二
    百七十六條第一項之過失致人於死罪，判處有期徒刑八月，
    認事用法及量刑均無不當，應予維持，並引用第一審判決書
    記載之事實、證據及理由（如附件）。
三、檢察官上訴意旨略以：原審判處被告有期徒刑八月之刑度，
    係考量被告於原審中坦承肇事；然被告駕駛自用小客車鑄成
    大錯後，不思彌補被害人詹俊熙家屬之傷痛，未能儘速與被
    害人家屬達成和解，且未能尊重原審判決，仍就原審判決認
    定之超速、汽車滑撞陸橋階梯後回撞被害人所騎機車等事實
    予以否認，顯見原審判決量刑時審酌被告有利之情況並不存
    在，原審法院量處被告上開刑度實屬過輕。
四、被告亦上訴稱：被告對於原審認定之犯罪事實並無疑義，也
    已認罪悔悟；被告肇事後自行報案坦承肇事接受偵訊，符合
    自首要件，且被告從無不良前科記錄，案發至今雖因賠償數
    額遲未能與被害人達成和解，但被告並非狡獪之徒，懇請考
    量被告家中尚有老母、妻兒亟待撫養，給予被告自新機會，
    從輕量刑等語。
五、查本案犯罪事實，業據被告甲○○於原審及本院訊問時坦白
    承認（見原審卷第二九、三四頁，本院卷第二十、三十、三
    一頁），並有臺北縣政府警察局新莊分局製作之道路交通事
    故現場圖、Ａ二類道路交通事故調查報告表（一）、（二）
    、拍攝現場及肇事車輛之照片共二十四幀附卷足參（偵查卷
    第十一至二五頁）。而被害人詹俊熙因本件事故造成顱底及
    四肢多發性骨折，雖經立刻送醫救治，仍於到院前因創傷性
    出血休克死亡之事實，亦據被告及告訴人均供述在卷，且經
    臺灣板橋地方法院檢察署檢察官督同法醫師相驗，製有相驗
    筆錄、相驗屍體證明書、驗斷書及相驗屍體照片數幀在卷可
    稽（見相驗卷第二三至五四頁）。
六、有關被告是否超速及被告之汽車滑撞陸橋階梯後是否回撞被
    害人所騎機車部分。查被告於警詢中已自承當時行駛之時速
    為約六十至七十公里等語（見偵查卷第六頁）。依卷附道路
    交通事故現場圖顯示被告之汽車衝過對向車道，並於撞擊路
    邊之人行陸橋樓梯後猶未能停止而繼續向前滑行，直至撞擊
    距離十一點四公尺外之人行陸橋橋柱始行停止，足見被告當
    時車速極快，並已超過該路段之五十公里之速限。其次，依
    上開道路交通事故現場圖及相片所示，被告車輛最後停止位
    置與被害人遭被告車輛撞擊處（依被害人機車之刮地痕為斷
    ）仍相距有二公尺之距離（此係依車輛車尾之位置計算），
    顯見被告車輛與被害人機車發生撞擊後仍向前繼續滑行；而
    被害人騎乘之機車遭撞擊後向後反彈至十點八公尺之處始停
    止。被害人係於被告車輛仍在高速滑行尚未停止之際遭撞擊
    之事實可以認定，被告之自白核與事實相符，本案事證已臻
    明確，被告犯行可以認定。
七、檢察官雖以前揭情詞認原審量處被告之刑度過輕；被告亦以
    前述理由請求從輕量刑。惟查，刑之量定屬事實審法院之職
    權，若已審酌法定之事由，並於法定刑度內量刑，且符合罪
    刑相當原則，使罰當其罪，未明顯違背正義，即難指其違法
    。查原審法院關於刑之量定，已審酌被告於肇事後在有偵查
    犯罪職權之機關尚不知何人為肇事者前，即自行報案坦承肇
    事接受偵訊；並審酌被告尚無前科，素行良好，智識程度亦
    佳（教育程度為大專畢業），雖自首犯罪，惟因其重大過失
    ，造成被害人死亡之無可回復結果，並使家屬同感痛苦，且
    迄未能與被害人家屬達成民事和解等一切情狀，量處被告有
    期徒刑八月，並未逾法定刑範圍，且已就被告及被害人雙方
    之一切狀況詳為考量，並無失輕失重之情形，檢察官及被告
    上訴均無理由，應予駁回。
據上論斷，應依刑事訴訟法第三百六十八條、第三百七十三條、
第二百七十三條之一，判決如主文。
本案經檢察官侯千姬到庭執行職務。
中　　華　　民　　國　　94　　年　　10　　月　　11　　日
                  刑事第十七庭審判長法  官　鄭文肅
                                    法  官　施俊堯
                                    法  官　林瑞斌
以上正本證明與原本無異。
不得上訴。
                                    書記官  陳思云
中　　華　　民　　國　　94　　年　　10　　月　　14　　日
附錄：本案論罪科刑法條全文
中華民國刑法第276條
因過失致人於死者，處二年以下有期徒刑、拘役或二千元以下罰
金。從事業務之人，因業務上之過失犯前項之罪者，處五年以下
有期徒刑或拘役，得併科三千元以下罰金。
附件：
臺灣板橋地方法院刑事判決　　　　　　　94年度交易字第97號
公　訴　人　臺灣板橋地方法院檢察署檢察官
被　　　告　甲○○  男  37歲（民國○○年○○月○○日生）
　　　　　　　　　　身分證統一編號：Ｚ000000000號
　　　　　　　　　  住臺北縣新店市○○路328巷22弄4號2樓
選任辯護人　謝傑律師
上列被告因過失致死案件，經檢察官提起公訴（九十四年度偵字
第六一○六號），於被告為有罪之陳述後，本院合議庭裁定由受
命法官獨任依簡式審判程序審理，茲判決如下：
    主  文
甲○○因過失致人於死，處有期徒刑捌月。
    事  實
一、甲○○於民國九十四年二月二十一日九時十七分許，駕駛車
    牌號碼○二七六─ＤＨ號自用小貨車，沿臺北縣新莊市十七
    號堤外便道南向行駛，行經該堤外便道新海橋下速限為時速
    五十公里之路段快車道時，原應注意行車速度依標誌或標線
    之規定，無標誌或標線者，行車時速不得超過五○公里，不
    得超速，且當時因雨路面潮濕並有積水，尤應減速慢行，作
    隨時停車之準備，而依當時情形又無不能注意之情事，竟疏
    於注意及此，仍以時速約六十至七十公里之速度行駛，復未
    注意前方路段適有積水，因欲超越前方車輛而違規向右跨越
    分道限制線行駛於機車專用道上，於駛進積水區域時始行剎
    車，然其車輛因車速過快且路面濕滑而向右偏轉無法剎停，
    甲○○遂立即將方向盤向左轉向欲駛回原快車道上，惟其車
    輛仍因而失控滑向對向車道，撞擊路邊之人行陸橋樓梯後，
    仍未能停止而繼續向前滑行，適有詹俊熙騎乘車牌號碼為Ｂ
    ＶＨ─九九五號重型機車沿該路段外側機車專用道北向行駛
    ，因甲○○駕駛之自用小貨車突自對向車道高速滑行至其前
    方，未及反應而遭撞擊，且因甲○○之車輛仍在滑行中撞擊
    力道巨大，而使詹俊熙人車反彈約十點八公尺後人車倒地，
    甲○○駕駛之自用小貨車則再滑行四點八公尺撞及人行陸橋
    橋柱（與第一次撞擊之人行陸橋樓梯距離為十一點四公尺）
    後始行停止，詹俊熙因此撞擊造成顱底及四肢多發性骨折，
    雖經立刻送醫救治，仍於到院前因創傷性出血休克死亡。而
    甲○○於肇事後，於其行為未為任何有偵查犯罪職權之公務
    員知悉前，自行具名向警報案並向據報到場處理之警員承認
    其為肇事人自首接受調查裁判。
二、案經詹俊熙之父乙○○訴由臺北縣政府警察局新莊分局報告
    臺灣板橋地方法院檢察署檢察官偵查起訴。
    理  由
一、犯罪事實之認定：
（一）被告甲○○對於上揭時地超速行駛，遇路面積水致車輛失
      控而撞擊害人詹俊熙騎乘之重型機車，並使被害人因而不
      治死亡之事實，業已自白不諱在卷，並有道路交通事故調
      查報告表二份、道路交通事故現場圖乙份、拍攝現場及肇
      事車輛之相片二十四幀在卷可為佐證，堪認被告上開自白
      應與事實相符。
（二）雖選任辯護人為被告辯護仍稱被告當時是否確有超速行駛
      仍有待斟酌，且被告車輛撞擊陸橋後即毀壞不能動彈，應
      係被害人自行撞擊已停止之被告車輛云云，惟查：被告於
      警詢中即已明白自承當時行駛之時速為約六十至七十公里
      等語明確（參偵查卷第五頁），而該路段之速限為時速五
      十公里，此有上開道路交通事故調查報告表可憑，被告係
      超速行駛乙節當無疑義。況被告所駕車輛遇積水而剎車後
      仍無法剎停並發生偏轉情形，顯見其車速甚高而無法發揮
      正常剎車功能；且依上開道路交通事故現場圖所示，該路
      段南向車道外側之機車專用道（即被告當時違規行駛之車
      道）距北向車道路邊之距離為十二點四公尺，被告車輛失
      控後，滑向對向車道橫越十二點四公尺之路面撞擊路邊之
      人行陸橋樓梯猶未能停止而繼續向前滑行，直至撞擊距離
      十一點四公尺外之人行陸橋橋柱始行停止，尤見其當時車
      速極快，益足為被告警詢中超速行駛自白之證明。另茍被
      害人確係於被告車輛已停止後始為撞及，依物理慣性其人
      車當應倒於被告車輛之旁甚或飛越被告車輛，然依上開道
      路交通事故現場圖及相片所示，於該人行陸橋橋柱北方四
      點八公尺處地面遺有被害人機車之刮地痕約，長度為一公
      尺，足認該處即為被害人遭被告車輛撞擊之處，然被告車
      輛最後停止位置則在該刮地痕南方二公尺之處（此係依其
      車輛車尾之位置計算，如以車頭計算則為五點八公尺），
      顯見被告車輛與被害人機車發生撞擊後仍為前向繼滑行；
      且被害人與其騎乘之機車係倒於該刮地痕南方十點八公尺
      之處，亦即被害人於遭撞擊後係向後反彈至十點八公尺之
      處始為停止，足見其係於被告車輛仍在高速滑行尚未停止
      之際而遭撞擊，此情形亦可證明被告當時確係以超越速限
      之高速行駛無訛。是以選任辯護人此項辯護，容與事實及
      卷證資料明顯不符，自無可採。
（三）又被害人遭撞擊後，造成顱底及四肢多發性骨折，雖經立
      刻送醫救治，仍於到院前因創傷性出血休克死亡，此據被
      告及告訴人均供述在卷，且經臺灣板橋地方法院檢察署檢
      察官督同法醫師相驗屬實，並製有相驗筆錄、相驗屍體證
      明書、驗斷書及被害人相驗照片可考。
（四）按行車速度，依速限標誌或標線之規定，無標誌或標線者
      ，行車時速不得超過五○公里；另行經泥濘或積水道路，
      或因雨霧致視線不清或道路發生臨時障礙時，均應減速慢
      行，作隨時停車之準備，道路交通安全規則第九十三條第
      一項第一款、第三款規定甚明，被告駕車行駛自應依上開
      規定盡其注意義務。而依附卷之道路交通事故調查報告表
      所載及現場相片所示，本件肇事時、地之天候雖係下雨，
      然係日間有自然光線，視距良好，則肇事之時被告應無不
      能注意之情事，乃被告仍違規超速行駛，並疏未注意前方
      道路積水之情形而減速慢行作隨時停車之準備，因而造成
      其車輛行經積水處時無法剎停並失控而滑向對向車道撞擊
      被害人，致被害人顱底及四肢多發性骨折而因創傷性出血
      休克死亡，益見被告之過失行為與被害人死亡結果之間，
      具有相當因果關係。另公訴人雖謂被告為超車而向右跨越
      分向限制線行駛於機車專用道之行為亦屬過失云云，惟查
      被害人之死亡結果係因被告車輛失控滑行至對向車道撞擊
      所致，而被告車輛失控之原因則係由於被告未減速慢行作
      隨時停車之準備並超速行駛，已詳如前述，是以被告為超
      車而向右跨越分向限制線行駛於機車專用道之行為固於道
      路交通安全規則有違，而屬違反道路交通管理處罰條例之
      違規行為，然與其車輛嗣後失控之結果則無直接關連，與
      被害人之死亡結果間尚不具相當因果關係，於法律上自難
      認為肇致被害人死亡結果之過失，附此說明。
（五）綜上所述，本件事證已臻明確，被告如事實欄所載之犯行
      已足認定，應予依法論科。
二、論罪科刑之法律適用：
（一）核被告甲○○所為，係犯刑法第二百七十六條第一項之過
      失致人於死。又被告肇事後，自行具名向警報案並向據報
      到場處理之警員承認其為肇事人接受調查裁判，此據被告
      陳明在卷，並有卷附臺北縣政府警察局新莊分局刑事案件
      報告書（九十四年三月二十六日北縣警新刑字第○九四○
      ○○一一一一號）、臺北縣政府警察局新莊分局處理相驗
      案件初步高查報告書暨報驗書（其上報案人雖記載為「乙
      ○○」，然告訴人乙○○係經警通知後始得知本件肇事，
      此經其於警詢中明無訛，其當可能為無報警處理之人，而
      依該報告書「發現或報案經過欄」記載「接獲報案人乙○
      ○報稱其駕駛自用小客車○二七六─ＤＨ號，於新莊市○
      ○○道因下雨路滑不慎與人發生碰撞」之內容，足認報案
      人應為該車之駕駛人即被告甲○○無訛，該報告書應係將
      報案人誤植為告訴人乙○○）及臺北縣政府警察局新莊分
      局道路交通事故肇事人自首情形紀錄表各乙紙可稽，現場
      處理情形並經證人即當時到場處理員警鄭兆利到庭證述明
      確，是以被告肇事後在有偵查犯罪職權之機關尚不知何人
      為肇事者前，即自行報案坦承肇事接受偵訊自首，應依刑
      法第六十二條前段之規定減輕其刑。
（二）爰審酌被告並無前科，有臺灣高等法院檢察署刑案紀錄簡
      覆表一件在卷可佐，素行良好，教育程度為大專畢業（參
      被告警詢筆錄教育程度欄），智識程度亦佳，其本件過失
      之情形至鉅，且造成被害人死亡之無可回復結果，並使家
      屬同感痛苦，而犯罪後雖能坦承為肇事之人並自首，惟迄
      今尚未能與被害人家屬達成民事和解，等一切情狀，量處
      如主文所示之刑，以示儆懲。
據上論斷，應依刑事訴訟法第二百七十三條之一第一項、第二百
九十九條第一項前段，刑法第二百七十六條第一項、第六十二條
前段，罰金罰鍰提高標準條例第一條前段，判決如主文。
中　　華　　民　　國　　94　　年　　7 　　月　　23　　日
                      交通法庭  法  官  楊  博  欽
右正本證明與原本無異。
如不服本判決，應於判決送達後十日內，向本院提出上訴狀。
                                書記官  曾  美  滋
中　　華　　民　　國　　94　　年　　7 　　月　　23　　日
